【裁判字號】    97,交聲,3080
【裁判日期】    971212
【裁判案由】    交管條例聲異
【裁判全文】
臺灣板橋地方法院交通事件裁定        97年度交聲字第3080號
原處分機關  交通部公路總局臺北區監理所板橋監理站
異  議  人
即受處分人  甲○○
上列受處分人因違反道路交通管理處罰條例案件，對於交通部公
路總局臺北區監理所板橋監理站中華民國97年11月10日所為之板
監裁字裁41－C00000000 號處分（原舉發單號：北縣警交字第C0
0000000 號），聲明異議，本院裁定如下：
    主  文
異議駁回。
    理  由
一、原處分以：異議人即受處分人甲○○於民國（下同）97年11
    月4 日20時50分許，在臺北縣板橋市○○路36號處，為臺北
    縣政府警察局板橋分局後埔派出所執勤警員吳俊毅發覺異議
    人疑有酒後駕車情事，警員旋依規定要求實施酒精濃度檢測
    ，惟異議人拒絕接受酒精濃度檢測，警員乃認定異議人有違
    反道路交通管理處罰條例第35條第4 項前段之情形，同日填
    單舉發異議人如上違規事實【本院按：舉發通知單上之出生
    年月日欄，警員誤寫為「45年5 月11日」】，並依前述規定
    當場移置保管異議人騎乘之車號：LLO－489號普通重機車1
    輛。嗣異議人於97年11月10日前往原處分機關即交通部公路
    總局臺北區監理所板橋監理站到案辦理，經原處分機關認定
    異議人有旨開違規事實，依據道路交通管理處罰條例第35條
    第4 項前段、第67條第2 項【按：原處分漏載此條文】等規
    定，97年11月10日掣開板監裁字裁41－C00000000 號裁決書
    ，裁處異議人罰鍰新臺幣6 萬元（異議人同日已繳清），並
    吊銷其駕駛執照，且自97年12月11日起3 年內不得重新考領
    駕駛執照之處分。
二、異議人聲明意旨略謂：伊於97年11月4 日晚間8 時20分許，
    在實踐路【按：應係指臺北縣板橋市○○路】34號便利商店
    購買礦泉水後，將機車移置36號停車格停放，突然一位員警
    從暗處出現質問為何未帶安全帽，因員警要看證件，伊未帶
    證件，且有喝一些酒，機車又是向人借來的，故伊心生害怕
    ，有配合不當。該員警用電話聯絡同僚約6 、7 人，1 部巡
    邏車及3 台摩托車，將伊押至派出所執行酒測，因伊是想將
    機車放好，想坐車回家，故沒有接受酒測，並非員警認為是
    酒駕累犯才拒測。伊因心裡害怕，不知如何應對，更不知拒
    測罰則是這麼重，伊從事業務需要騎機車，是否請法官從輕
    發落，以茲警戒等云云。
三、按道路交通安全規則第114 條第2 款規定：「汽車駕駛人有
    左列情形之一者，不得駕車：飲用酒類或其他類似物後其吐
    氣所含酒精濃度超過每公升0.25毫克或血液中酒精濃度超過
    百分之0.05以上者」。又「汽車駕駛人，駕駛汽車經測試檢
    定酒精濃度超過規定標準者，處新臺幣1 萬5 千元以上6 萬
    元以下罰鍰，並當場移置保管其車輛及吊扣其駕駛執照1 年
    ；因而肇事致人受傷者，並吊扣其駕駛執照2 年；致人重傷
    或死亡者，吊銷其駕駛執照，並不得再考領。」、「汽車駕
    駛人拒絕接受第1 項測試之檢定者，處新臺幣6 萬元罰鍰，
    並當場移置保管該汽車及吊銷該駕駛執照。」；而「汽車駕
    駛人，曾依第35條第4 項前段規定吊銷駕駛執照者，3 年內
    不得考領駕駛執照」，道路交通管理處罰條例第35條第1 項
    第1 款、第4 項前段及第67條第2 項均有明定。至汽車駕駛
    人因違反道路交通管理處罰條例及道路交通安全規則之規定
    ，受吊銷駕駛執照處分時，吊銷其持有各級車類之駕駛執照
    ，道路交通管理處罰條例第68條亦規定明確。復按，警察對
    於已發生危害或依客觀合理判斷易生危害之交通工具，得予
    以攔停並要求駕駛人接受酒精濃度測試之檢定，警察職權行
    使法第8 條第1 項第3 款已有明定；又道路交通管理之稽查
    ，違規紀錄，由交通勤務警察，或依法令執行交通稽查任務
    人員執行之，徵諸道路交通管理處罰條例第7 條第1 項規定
    自明，是以執勤員警本其職責，依前開規定，於當場目擊見
    聞之前提下，本有稽查交通違規紀錄之職權。再實施交通稽
    查或處理交通事故，警察人員經聞得駕駛人有明顯酒味時，
    應即依道路交通管理處罰條例第35條第1 項，實施酒精濃度
    測試檢定，亦有內政部警政署90年12月18日（90）警署行字
    第260843號函頒布之「警察實施臨檢作業規定」第8 條交通
    稽查執行要領第8 項內容可為參酌。以上，均先為說明
四、經查：異議人甲○○有於97年11月4 日20時50分許，在臺北
    縣板橋市○○路36號處，為臺北縣政府警察局板橋分局後埔
    派出所執勤警員吳俊毅發覺其疑有酒後駕車情事，欲依規定
    要求實施酒精濃度檢測，異議人拒絕舉發員警對其實施酒精
    濃度測試，而有違反道路交通管理處罰條例第35條第4 項前
    段之事實，經員警於97年11月4 日填製臺北縣政府警察局北
    縣警交字第C00000000 號舉發違反道路交通管理事件通知單
    （下稱舉發單）予以舉發（其上有關駕駛人之出生年月日欄
    ，誤寫為「45年5 月11日」，已如首述），並依同上規定，
    當場移置代為保管異議人騎乘之車號：LLO－489號普通重機
    車1 輛。因異議人在場表示拒絕簽收，由舉發員警告知其應
    到案之處所、日期等事項暨交付舉發單通知聯予異議人，且
    在舉發單移送聯之收受通知聯者簽章欄內，明確記載：「當
    事人表示拒絕簽收，警方告以應到案處所時間」等文字，而
    完成依法舉發程序。異議人嗣於97年11月10日前往原處分機
    關到案辦理，經原處分機關認定其確有旨開違規事實，依據
    上揭規定裁處異議人罰鍰新臺幣6 萬元，並吊銷其駕駛執照
    暨禁考3 年，異議人同日繳清罰鍰，另為原處分機關發還前
    述移置保管之車輛等情節，為異議人所是認，此參異議人97
    年11月27日向原處分機關提出之交通違規案件陳述書內容（
    與本件聲明異議意旨同）載記明確，以及其自行提出舉發單
    通知聯影本、交通部公路總局臺北區監理所板橋監理站97年
    11月10日自行收納款項收據聯影本各1 份在卷可佐，而原處
    分機關亦提出舉發機關之舉發單移送聯影本1 件附卷足稽。
    查異議人係考領有駕駛執照之駕駛人，就汽車駕駛人（含駕
    駛汽車或騎乘機車之各類駕駛人）於飲用酒類後不得駕駛動
    力交通工具之規定，知所甚詳，況且駕駛人因飲用酒類後導
    致自身注意能力顯著降低，其於酒後駕駛汽（機）車，極易
    肇生交通事故致有重大傷亡情事，是以，有關酒後駕車之行
    政裁罰與所涉刑事罪責等法令規範，均為新聞媒體迭於報章
    、電視、廣播或網路等傳播工具廣泛宣導，屬於公眾皆知之
    事項；又如駕駛人拒絕員警實施酒精濃度測試，依法亦須接
    受處罰之規定，亦為社會一般人所熟知，異議人既為持有考
    驗合格駕駛執照之人，自難諉為不知。準此，異議人於為警
    發覺其疑有酒後駕車情事，欲對其實施酒精濃度檢測時，既
    明確表示拒絕酒測，而有違反道路交通管理處罰條例第35條
    第4 項前段規定情形者，即須依法受罰，不因其是否確實知
    悉拒絕接受酒精濃度檢定之裁罰內容如何而有影響。復查，
    本案舉發員警係依法於首開時、地執行交通稽查勤務，其與
    受處分人並無任何仇隙怨懟，衡情尚無任意虛詞構陷受處分
    人之理，且詳觀本案舉發異議人有如上違規事實，核與卷內
    其他客觀證據並無齟齬，亦未有何違背一般經驗或論理法則
    之情形。綜前所論，異議人首開違規事實明確，原處分機關
    依據上揭規定予以裁罰，核無不當。本件異議為無理由，應
    予駁回。
五、據上論斷，應依道路交通案件處理辦法第19條，裁定如主文
    。
中    華    民    國    97    年    12    月    12    日
                        交通法庭法  官    黎錦福
上列正本證明與原本無異。
如不服本裁定，應於裁定送達後5 日內敘明抗告理由，向本院提
出抗告狀。
                                書記官    蔡麗春
中    華    民    國    97    年    12    月    12    日


司法院資訊處製作；財團法人民間司法改革基金會備份。
